【裁判字號】    89,簡上,68
【裁判日期】    890512
【裁判案由】    違反台灣地區與大陸地區人民關係條例
【裁判全文】
臺灣嘉義地方法院刑事判決                          八十九年度簡上字第六八號
    上  訴  人  臺灣嘉義地方法院檢察署檢察官
    被      告  甲○○○○份有限公司
    代  表  人  蕭登波
    代  理  人  乙○○
右上訴人因被告違反台灣地區與大陸地區人民關係條例案件，不服本院簡易庭八十九
年度簡字第一四六號中華民國八十九年五月十二日第一審判決（聲請簡易處刑案號：
臺灣嘉義地方法院檢察署八十九年度偵字第二０四三號、第二五０六號），提起上訴
，本院管轄之第二審合議庭判決如左：
    主  文
原判決關於甲○○○○份有限公司部分撤銷。
甲○○○○份有限公司之受僱人，因執行業務違反不得僱用大陸地區人民在台灣地區
從事未經許可之工作之規定，處罰金新台幣參萬元。
    事  實
一、甲○○○○份有限公司（下稱友良公司）址設嘉義縣太保市嘉太工業區○○路十
    號，葉榮仁（其違反台灣地區與大陸地區人民關係條例犯行，業經本院簡易庭以
    八十九年度簡字第一四六號判處拘役四十日，如易科罰金，以三百元折算一日確
    定）係友良公司之廠長，為法人之受僱人，有僱用員工之權責，葉榮仁明知劉淑
    娥係入境來台探親之大陸地區人民，竟在執行業務中，未經許可，於民國八十八
    年十二月二十九日，以每月薪資新台幣一萬五千元之對價，僱用劉淑娥在友良公
    司位於嘉義縣太保市嘉太工業區○○路十號工廠從事紡織工作，迄於八十九年三
    月九日上午七時三十七分，在上址為警查獲。
二、案經嘉義縣警察局水上分局報請臺灣嘉義地方法院檢察署檢察官偵查聲請以簡易
    判決處刑。
    理  由
一、右揭事實業據被告友良公司之廠長葉榮仁於警訊、偵查中坦承不諱，核與證人即
    大陸地區人民劉淑娥於警訊時證述之情節相符，並有證人劉淑娥工作之考勤表影
    本一紙、友良公司經濟部公司執照影本一紙、台灣省嘉義縣政府營利事業登記證
    影本一紙在卷可證，是本件事證明確，被告犯行堪以認定。
二、查葉榮仁為被告友良公司廠長，為友良公司之受僱人，其在執行業務中未經許可
    而僱用大陸地區人民，係違反台灣地區與大陸地區人民關係條例第十五條第四款
    規定，應依同法第八十三條第一項規定論處，而友良公司則應依同法第八十三條
    第四項前段規定論處；原審就被告友良公司犯行予以論罪科刑，固非無見，惟原
    審就被告友良公司之判決，於主文欄諭知：「甲○○○○份有限公司之受僱人，
    因執行業務違反不得僱用大陸地區人民在台灣地區從事未經許可之工作之規定，
    處罰金新台幣參萬元，如易服勞役，以銀元參佰元即新台幣玖佰元折算壹日。」
    ，查罰金易服勞役之規定，乃換刑處分之一種，係以服勞役代替罰金之執行，法
    人係社會組織體，與自然人有別，事實上無法以服勞役代替罰金之執行，是就法
    人本質而言，無法就罰金刑予以易服勞役，是原判決就被告友良公司判處罰金三
    萬元，並諭知易服勞役之折算標準，即於法未洽，上訴人之上訴意旨指摘原判決
    不當為有理由，本院自應將原判決撤銷改判；爰審酌被告友良公司非法僱用大陸
    地區人民，其犯罪之手段、犯罪所生之損害等一切情狀，量處如主文所示之刑，
    以示懲儆。
據上論斷，應依刑事訴訟法第四百五十五條之一第一項、第三項、第三百六十九條第
一項前段、第三百六十四條、第二百九十九條第一項前段、台灣地區與大陸地區人民
關係條例第八十三條第一項、第四項、第十五條第四款、刑法第十一條前段，判決如
主文。
本案經檢察官陳仁智到庭執行職務。
中    華    民    國      八十九      年      九     月     十二    日
                                  臺灣嘉義地方法院刑事第二庭
                                      審判長法  官  趙  文  淵
                                            法  官  張  育  彰
                                            法  官  陳  杰  正
右正本證明與原本無異。
本件不得上訴。
中    華    民    國      八十九      年      九     月     十五    日
                                            書記官  李  彩  娥
附錄法條：
臺灣地區與大陸地區人民關係條例第八十三條
違反第十五條第四款或第五款規定者，處二年以下有期徒刑、拘役或科或
併科新台幣三十萬元以下罰金。
意圖營利而違反第十五條第五款規定者，處三年以下有期徒刑、拘役或科
或併科新台幣六十萬元以下罰金。
以犯前項之罪為常業者，處五年以下有期徒刑，得併科新臺幣六十萬元以
下罰金。
法人之代表人、法人或自然人之代理人、受僱人或其他從業人員，因執行
業務犯前三項之罪者，除處罰行為人外，對該法人或自然人並科以前三項
所定之罰金。但法人之代表人或自然人對於違反之發生，已盡力為防止行
為者，不在此限。


司法院資訊處製作；財團法人民間司法改革基金會備份。
